臺灣高等法院高雄分院刑事判決　　　　 96年度上訴字第367號
上　訴　人　臺灣高雄地方法院檢察署檢察官
被　　　告　甲○○
　　　　　　　　　　現另案於臺灣高雄監獄執行中
選任辯護人　徐豐明律師
上列上訴人因被告違反毒品危害防制條例案件，不服臺灣高雄地
方法院94年度訴字第3324號中華民國95年12月27日第一審判決（
起訴案號：臺灣高雄地方法院檢察署94年度偵緝字第913 號），
提起上訴，本院判決如下：
    主  文
上訴駁回。
    理  由
壹、公訴意旨略以：甲○○前因竊盜案件，經法院判處有期徒刑
    10月確定，於民國91年12月1 日縮刑期滿執行完畢；竟仍不
    知悔改，明知海洛因係屬毒品危害防制條例第2 條所列第一
    級毒品，不得轉讓，竟仍於93年9 月24日晚上8 時許，在台
    南縣學甲鎮○○路小夜城餐廳前其所駕駛之車牌號碼D8-184
    1 號自用小客車內，將不明數量之海洛因摻於針筒中轉讓給
    徐雅慧，供徐雅慧在該車上以靜脈注射之方式施用（徐雅慧
    施用毒品部分另案偵辦）。嗣經警於93年9 月24日晚上10時
    許，在台南縣學甲鎮○○路93號前甲○○駕駛之上開自小客
    車內起獲注射針筒（另案扣押）；復於同年月25日凌晨1 時
    25分許在上開自小客車內搜索查獲甲○○所有之海洛因毛重
    0.6 公克（另案扣押，甲○○施用及持有第一級毒品罪嫌另
    案偵辦）。因認被告甲○○涉犯毒品危害防制條例第8 條第
    1 項轉讓第一級毒品罪嫌等語。
貳、關於證據能力之論述：
一、按被告以外之人（包括證人、鑑定人、告訴人、被害人及共
    同被告等）於檢察事務官、司法警察官或司法警察調查中所
    為之陳述，與審判中不符時，其先前之陳述具有較可信之特
    別情況，且為證明犯罪事實存否所必要者，得為證據，刑事
    訴訟法第159條之2定有明文。所謂「前後陳述不符」之要件
    ，應就前後階段之陳述進行整體判斷，以決定其間是否具有
    實質性差異，惟無須針對全部陳述作比較，陳述之一部分有
    不符，亦屬之。而所謂「較可信之特別情況」之情形，亦應
    就前後陳述時之各種外部情況進行比較，以資決定何者外部
    情況具有可信性。若陳述係在特別可信之情況下所為，則虛
    偽陳述之危險性即不高，雖係審判外陳述，或未經被告反對
    詰問，仍得承認其有證據能力。
二、經查，證人徐雅慧於警詢中、原審審理時就被告於93年9 月
    24日晚上是否有無償轉讓第一級毒品海洛因給徐雅慧等情，
    其上開警詢中之陳述與於原審審理時具結後證述關於被告有
    無轉讓第一級毒品之內容，前後不一致，本院審酌證人於警
    詢陳述時距事發時間較相近，記憶較為清晰，且於原審審理
    時亦未抗辯遭警員以強暴、脅迫、利誘或其他不正方法取得
    之供述，況其於警詢時之陳述較無人情壓力，客觀上應具有
    較可信之特別情況，且亦為證明被告犯罪事實「存否」所必
    要，依上揭規定，證人徐雅慧於警詢中之陳述自有證據能力
    。
參、實體部分：
一、按犯罪事實應依證據認定之，無證據不得認定犯罪事實；不
    能證明被告犯罪者，應諭知無罪之判決，刑事訴訟法第154
    條第2 項、第301 第1 項分別定有明文。又認定犯罪事實所
    憑之證據，雖不以直接證據為限，間接證據亦包括在內，然
    而無論直接或間接證據，其為訴訟上之證明，須達於通常一
    般之人均不致有所懷疑，而得確信其為真實之程度者，始得
    據為有罪之認定，最高法院76年臺上字第4986號判例意旨可
    資參照。又檢察官對於起訴之犯罪事實，應負提出證據及說
    服之實質舉證責任，倘其所提出之證據，不足為被告有罪之
    積極證明，或其指出證明之方法，無從說服法院以形成被告
    有罪之心證，基於無罪推定之原則，自應為被告無罪判決之
    諭知（最高法院92年臺上字第128 號判例意旨足資參照）。
二、本件公訴人認被告涉有轉讓第一級毒品罪嫌，無非係以：(一)
    被告於警詢中之供述（徐雅慧曾向其取用海洛因）；(二)證人
    徐雅慧於警詢中之陳述；(三)臺灣臺南地方法院檢察署93年度
    營偵字第423號起訴書及刑案資料查註表等為所憑主要論據
    。惟訊據被告堅詞否認有轉讓第一級毒品犯行，辯稱：伊沒
    有轉讓第一級毒品給徐雅慧。案發當日係因伊之前透過徐雅
    慧借款新臺幣（下同）8,500元，已經還了6,000元（來收錢
    的不是徐雅慧），尚欠金額差一個星期沒有還，徐雅慧就約
    在台南縣學甲鎮碰面，並告訴伊在那條路等她，到了之後就
    被他們打及逼簽本票，伊走回車子時，整個臉都是血、肋骨
    斷掉，警察就叫伊去警局，然後在伊車上發現注射針筒1 支
    ，注射針筒伊不知道是誰的，伊在警詢時說不知道注射針筒
    是誰的，警察不相信，後來就承認了，伊又帶警察去車上取
    獲1 包海洛因，就被移送了等語。
三、經查：
  (一)被告於93年9月25日第2次警詢之初，即堅稱其沒有販賣、轉
    讓第一級毒品海洛因給徐雅慧施用，並要求與徐雅慧對質（
    見警卷第11頁），之後被告雖供述：是她（徐雅慧）跟我拿
    走施用的，是她自己拿的等語（見警卷第12頁），然被告立
    即又堅稱：徐雅慧沒有跟伊拿海洛因，伊沒有拿藥（指第一
    級毒品海洛因）給她等情，有當日警詢筆錄1份在卷可稽（
    見警卷第13頁）。是被告固曾供述徐雅慧自行跟被告拿走海
    洛因施用，然被告上開供述內容（徐雅慧自行跟被告拿走毒
    品施用等語），與被告同日前、後供述顯然有異，嗣被告於
    偵訊及原審審理時亦堅詞否認有轉讓第一級毒品之情事（見
    93 年營偵字第1152號卷第5頁、原審卷第28頁）。又觀被告
    上開警訊供述，亦僅係供述證人徐雅慧自行取走海洛因，並
    非被告基於轉讓之意提供第一級毒品海洛因給證人徐雅慧，
    另就證人徐雅慧自行拿走海洛因之時間、地點、數量等亦隻
    字未提及，則被告警訊所供：徐雅慧自行跟伊拿走毒品施用
    云云，是否確與事實相符，已非無疑，自仍應調查其他事證
    互核是否與事實相符，尚不得據此即認定被告有轉讓第一級
    毒品給徐雅慧之情事。
  (二)經原審勘驗證人徐雅慧之警詢錄音帶，證人徐雅慧於警詢中
    雖曾陳述：我於93年9月24日晚上8時許，在台南縣學甲鎮○
    ○路小夜城餐廳前D4-1841 號自用小客車上有施打第一級毒
    品海洛因，毒品是「水仔」即甲○○給我的云云（見原審卷
    181 頁）。然查，證人徐雅慧上開警詢陳述：毒品是被告交
    付給我一節，與被告上開供述：徐雅慧自行跟伊拿走毒品施
    用等語，已有不符，可見證人徐雅慧警訊之陳述是否真實已
    有疑議。又證人徐雅慧於檢察官偵查中始終未到庭證述，嗣
    於原審審理時則證稱：我有施用毒品海洛因，但被告沒有拿
    毒品給我，我於警詢中所述不實。案發當天有去被告車上，
    毒品是我帶去的，裝在注射針筒裡面，注射完後針筒留在車
    上，毒品很貴，被告沒有無償轉讓毒品給我，也沒有互相無
    償提供毒品等語明確（見原審卷第117 頁-125頁）。是證人
    徐雅慧上開警詢之陳述，與其於原審審理時具結證述之證詞
    已前後不一致，益見其警訊所為陳述確有重大瑕疵。
  (三)次查警方於93年9 月24日晚上有接獲民眾報案稱：在台南縣
    學甲鎮○○路小夜城餐廳前有1 部自用小客車（經查車號為
    D4-1841 號），駕駛人（經查為甲○○）遭4 、5 名男子強
    行押走，有1 名女子從車內離開，且該女子即是證人徐雅慧
    等情，有93年9 月25日徐雅慧警詢筆錄1 份在卷可佐（見警
    卷第15頁）。而於案發當時被告並不知徐雅慧有叫人去台南
    縣學甲鎮○○路小夜城餐廳前找被告，是證人徐雅慧將被告
    騙下車，且因被告欠債，於案發當日押走被告的4 、5 名男
    子，是證人徐雅慧之朋友，且是徐雅慧邀約前往等情，亦經
    證人徐雅慧於原審證述在卷（見原審卷第117 至125 頁）。
    又員警於93年9 月24日晚上10時許，在台南縣學甲鎮○○路
    93號前因處理「暴力討債案」，於被告所駕駛之D8-1841 號
    自用小客車內查獲毒品注射針筒，且被告於93年9 月25日第
    1 次警詢之初，即已明確供述其車內之注射針筒不是伊所有
    ，也不知道該注射針筒為何人所有，並主動供出車上還有毒
    品海洛因1 包，復同意並帶同員警起獲毒品1 包，於經警搜
    索查扣海洛因1 包後，其仍供述不知道車上為何有注射針筒
    ，嗣於警方製作筆錄即將結束，詢問被告有何其他意見補充
    ，被告最後始供述上開車內注射針筒為其所有及施用第一級
    毒品所用等情，有被告93年9 月25日第1 次警詢筆錄在卷可
    稽（見警卷第1 至8 頁）。然被告上開自小客車上扣得之注
    射針筒1 支，係證人徐雅慧所有，於案發當日是證人徐雅慧
    將海洛因裝於上開針筒內帶至被告駕駛之上開自小客車上，
    並於施打毒品後留於該車上等情，業據證人徐雅慧於原審證
    述明確在卷（見原審卷第123 頁），均核與被告所辯：伊沒
    有拿第一級毒品給徐雅慧。案發當日係因伊前透過徐雅慧借
    款8,500 元，已經還了6,000 元，尚欠金額差一個星期沒有
    還，徐雅慧就約在台南縣學甲鎮碰面，並告訴伊在那條路等
    她，到了之後就被他們打及逼簽本票，伊走回車子時，整個
    臉都是血、肋骨斷掉，警察叫伊去警局，然後在伊車上發現
    注射針筒1 支，注射針筒伊不知道是誰的，伊在警詢時說不
    知道注射針筒是誰的，警察不相信，後來就承認了，伊又帶
    警察去車上取獲1 包海洛因，嗣即被移送等情吻合。是被告
    所辯前詞，應與事實相符，自堪採信。
  (四)再佐以第一級毒品海洛因物稀價昂，依前所述，被告為了區
    區數千元即須向他人借款，甚至無法及時還款而遭他人暴力
    討債，衡情自無可能購買毒品海洛因後無償轉讓給證人徐雅
    慧。此外，被告既係經證人徐雅慧邀約，而開車前往與證人
    徐雅慧約定地點即台南縣學甲鎮○○路小夜城餐廳前碰面，
    復為證人徐雅慧騙下車後遭證人徐雅慧友人4、5人押走打傷
    ，則被告與證人徐雅慧既未同車前往，於下車後又被押走打
    傷，則被告如何能在其所駕駛之自用小客車內無償轉讓第一
    級毒品給證人徐雅慧？是證人徐雅慧於原審證述：案發當日
    係伊將海洛因裝於上開針筒內帶上被告車，並於施打毒品後
    留於被告車上，毒品很貴，被告沒有無償轉讓給伊等語，應
    與常情及經驗法則不悖，自較證人徐雅慧於警詢中陳述之情
    ，堪以採信。
  (五)至證人徐雅慧於案發翌日凌晨經警採尿送驗，檢驗結果雖呈
    嗎啡陽性反應，然此僅足以證明證人徐雅慧確有施用第一級
    毒品海洛因，尚無法直接證明證人徐雅慧所施用之毒品海洛
    因為被告所轉讓，且證人徐雅慧於原審審理時亦證稱：案發
    當天有去被告車上，毒品是我帶去的，裝在注射針筒裡面，
    注射完後針筒留在車上，被告沒有無償轉讓毒品給我等語，
    是檢察官所舉前開證據，亦不足證明被告有轉讓第一級毒品
    海洛因給證人徐雅慧之犯行。
  (六)綜上所述，被告所辯：伊沒有轉讓毒品給證人徐雅慧等語，
    顯非圖卸之詞，堪可採信。公訴人所憑之證據即證人徐雅慧
    於警詢中之陳述，與其於原審之證述前後矛盾不一，亦與常
    情未盡相符，尚難採信。而被告於警詢中之供述（徐雅慧曾
    向被告自行拿取海洛因施用），為被告於隨後之警詢、偵訊
    及原審審理時所堅詞否認，並與證人徐雅慧於原審審理時證
    述之情不符，亦不可採；況觀被告第1 次警詢供述，亦未坦
    承有轉讓毒品海洛因給證人徐雅慧，自不得憑此為被告不利
    之認定。至證人徐雅慧於案發當日固有施用第一級毒品海洛
    因，然尚無法直接證明其所施用之毒品海洛因為被告所轉讓
    。是公訴人所舉之證據，其為訴訟上之證明，既未達到通常
    一般之人均不致有所懷疑，而得確信被告有轉讓第一級毒品
    犯行之真實程度，揆諸前揭規定及說明，均無法採為認定被
    告犯罪之證據，被告犯罪尚屬不能證明，自應為被告無罪之
    諭知。
四、原審因而以不能證明被告犯罪，而為被告無罪之諭知，核無
    違誤；檢察官上訴意旨，猶執前詞，指摘原判決不當，為無
    理由，應予駁回。
據上論斷，應依刑事訴訟法第368 條，判決如主文。
本案經檢察官林慶宗到庭執行職務。
中　　華　　民　　國　　96　　年　　4 　　月　　10　　日
                  刑事第八庭    審判長法  官  李炫德
                                      法  官  簡志瑩
                                      法  官  陳志銘
以上正本證明與原本無異。
如不服本判決應於收受本判決後10日內向本院提出上訴書狀，其
未敘述上訴理由者，並得於提起上訴後10日內向本院補提理由書
狀（均須按他造當事人之人數附繕本）「切勿逕送上級法院」。
中　　華　　民　　國　　96　　年　　4 　　月　　10　　日
　　　　　　　　　　　　　　　　　　　書記官  盧雅婷
